【裁判字號】    92,台上,1470
【裁判日期】    920710
【裁判案由】    清償債務
【裁判全文】
最高法院民事裁定                              九十二年度台上字第一四七○號
    上  訴  人  台北國際商業銀行股份有限公司
    法定代理人  游國治
    訴訟代理人  林志忠律師
    被 上訴 人  甲○○
                乙○○
右當事人間請求清償債務事件，上訴人對於中華民國九十二年四月九日台灣高等法院
判決（九十一年度再字第九二號），提起上訴，本院裁定如左：
    主  文
上訴駁回。
第三審訴訟費用由上訴人負擔。
    理  由
按對於第二審判決上訴，非以其違背法令為理由，不得為之。又提起上訴，上訴狀內
應記載上訴理由，表明原判決所違背之法令及其具體內容，暨依訴訟資料合於該違背
法令之具體事實。民事訴訟法第四百六十七條、第四百七十條第二項定有明文。而依
同法第四百六十八條規定，判決不適用法規或適用不當者，為違背法令。依同法第四
百六十九條規定，判決有該條所列各款情形之一者，為當然違背法令。是當事人提起
上訴，如依民事訴訟法第四百六十八條規定，以第二審判決有不適用法規或適用法規
不當為理由時，其上訴狀或理由書應表明該判決所違背之法令條項，或有關判例、解
釋之字號，或成文法以外之習慣或法理等及其具體內容，暨係依何訴訟資料合於該違
背法令之具體事實。如以民事訴訟法第四百六十九條所列各款情形為理由時，其上訴
狀或理由書應表明該判決有合於各該條款規定情形之具體內容，及係依何訴訟資料合
於該違背法令之具體事實。上訴狀或理由書如未依上述方式表明，或其所表明者顯與
上開法條規定不合時，即難認為已合法表明上訴理由，其上訴自非合法。查本件前訴
訟程序確定判決係以系爭保證契約顯失公平，違反誠信及衡平原則，且被保證人五十
週波股份有限公司於民國八十六年五月間之借款，不在系爭保證書保證範圍之內，上
訴人不得依系爭保證之約定請求被上訴人為連帶給付。主契約一部無效，是否全部無
效，與上訴人之勝訴無涉而為上訴人敗訴之判決確定。茲上訴人對原確定判決以有民
事訴訟法第四百九十六條第一項第一款、第二款再審事由，對之提起再審之訴。原審
以上訴人據為再審之理由，上訴人於前訴訟程序上訴第三審時已為主張，原確定判決
核無適用法規顯有錯誤及判決主文與理由矛盾之情形。上訴人對原判決提起上訴，雖
以該判決違背法令為由，惟其上訴理由狀所載內容，仍執陳詞，指摘原判決論斷不當
，而非表明該判決所違背之法令及其具體內容，暨依訴訟資料合於該違背法令之具體
事實，難認其已合法表明上訴理由。依首揭說明，應認其上訴為不合法。
據上論結，本件上訴為不合法。依民事訴訟法第四百八十一條、第四百四十四條第一
項、第九十五條、第七十八條，裁定如主文。
中      華      民      國    九十二    年      七      月      十      日
                              最高法院民事第二庭
                                  審判長法官  曾  桂  香
                                        法官  劉  延  村
                                        法官  劉  福  聲
                                        法官  黃  秀  得
                                        法官  許  澍  林
      右正本證明與原本無異
                                              書  記  官
中      華      民      國    九十二    年      七      月    二十四    日
                                                                      Ａ


司法院資訊處製作；財團法人民間司法改革基金會備份。
